---
title: "dw-2022-parcial-1"
author: "Tepi"
date: "9/19/2022"
output: rmarkdown::github_document

---
```{r}
library(dplyr)
```

# Examen parcial

Indicaciones generales:

* Usted tiene el período de la clase para resolver el examen parcial.
* La entrega del parcial, al igual que las tareas, es por medio de su cuenta de github, pegando el link en el portal de MiU.


* Pueden hacer uso del material del curso e internet (stackoverflow, etc.). Sin embargo, si encontramos algún indicio de copia, se anulará el exámen para los estudiantes involucrados. Por lo tanto, aconsejamos no compartir las agregaciones que generen. 

## Sección I: Preguntas teóricas.

* Existen 10 preguntas directas en este Rmarkdown, de las cuales usted deberá responder 5. Las 5 a responder estarán determinadas por un muestreo aleatorio basado en su número de carné.

* Ingrese su número de carné en  `set.seed(20200118)` y corra el chunk de R para determinar cuáles preguntas debe responder.


```{r, echo=TRUE, cache=TRUE}

#set.seed("escriba acá su carné") 
v<- 1:10
preguntas <-sort(sample(v, size = 5, replace = FALSE ))

paste0("Mis preguntas a resolver son: ",paste0(preguntas,collapse = ", "))

```


### Listado de preguntas teóricas: 1, 2, 7, 9, 10

1. Para las siguientes sentencias de `base R`, liste su contraparte de `dplyr`:
    * `str()`
    * `df[,c("a","b")]`
    * `names(df)[4] <- "new_name"` donde la posición 4 corresponde a la variable `old_name`
    * `df[df$variable == "valor",]`
    
    
2. Al momento de filtrar en SQL, ¿cuál keyword cumple las mismas funciones que el keyword `OR`  para filtrar uno o más elementos una misma columna?
3. ¿Por qué en R utilizamos funciones de la familia apply (lapply,vapply) en lugar de utilizar ciclos?
4. ¿Cuál es la diferencia entre utilizar `==` y `=` en R?
5. ¿Cuál es la forma correcta de cargar un archivo de texto donde el delimitador es `:`?
6. ¿Qué es un vector y en qué se diferencia en una lista en R?
7. ¿Qué pasa si quiero agregar una nueva categoría a un factor que no se encuentra en los niveles existentes?
8. Si en un dataframe, a una variable de tipo `factor` le agrego un nuevo elemento que *no se encuentra en los niveles existentes*, ¿cuál sería el resultado esperado y por qué?
    * El nuevo elemento
    * `NA`
9. En SQL, ¿para qué utilizamos el keyword `HAVING`?
10. Si quiero obtener como resultado las filas de la tabla A que no se encuentran en la tabla B, ¿cómo debería de completar la siguiente sentencia de SQL?

    * SELECT * FROM A _______ B ON A.KEY = B.KEY WHERE __________ = __________
  
Extra: ¿Cuántos posibles exámenes de 5 preguntas se pueden realizar utilizando como banco las diez acá presentadas?
(responder con código de R.)


## Sección II Preguntas prácticas.


* Conteste las siguientes preguntas utilizando sus conocimientos de R. Adjunte el código que utilizó para llegar a sus conclusiones en un chunk del markdown.

A. De los clientes que están en más de un país,¿cuál cree que es el más rentable y por qué?

B. Estrategia de negocio ha decidido que ya no operará en aquellos territorios cuyas pérdidas sean "considerables". Bajo su criterio, ¿cuáles son estos territorios y por qué ya no debemos operar ahí?








### I. Preguntas teóricas: 1, 2, 7, 9, 10

# 1. Para las siguientes sentencias de `base R`, liste su contraparte de `dplyr`:
Respuesta: 
    
```{r}
# `str()` 
#      R1: `dplyr`:``
# `df[,c("a","b")]`
#      R2: 
# `names(df)[4] <- "new_name"` donde la posición 4 corresponde a la variable `old_name`
#      R3: `dplyr`:`rename(df, "new_name" = "old_name")`	
# `df[df$variable == "valor",]`
#      R4: 
```
      
# 2. Al momento de filtrar en SQL, ¿cuál keyword cumple las mismas funciones que el keyword `OR`  para filtrar uno o más elementos una misma columna?
  Respuesta: se puede usar la keyword: `|`. 
    
      Por ejemplo:
      library(dplyr)
        parcial_anonimo %>% 
          filter(Pais == '4046ee34' | Pais == '4046ee35')



# 7. ¿Qué pasa si quiero agregar una nueva categoría a un factor que no se encuentra en los niveles existentes?
Respuesta: Para agregar un nuevo nivel de factor, no hay problema. Solo se debe de
            sobre escribir en los levels del factor, un vector de los levels ya
            existentes y luego agregar como segundo valor del vector el nuevo factor. 
```{r}
#ejemplo link:
#https://stackoverflow.com/questions/23316815/add-extra-level-to-factors-in-dataframe 
f1 <- factor(c("a", "a", NA, NA, "b", NA, "a", "c", "a", "c", "b"))
str(f1)
levels(f1) <- c(levels(f1),"No Answer")
f1[is.na(f1)] <- "No Answer"
str(f1)
```


# 9. En SQL, ¿para qué utilizamos el keyword `HAVING`?
Respuesta: En SQL la keyword HAVING es como un where o una forma de realizar
           comparaciones luego de haber usado la keyword: group_by. Es para cuando
           el where no soporta funciones de agrupación. 
           
# 10. Si quiero obtener como resultado las filas de la tabla A que no se encuentran en la tabla B, ¿cómo debería de completar la siguiente sentencia de SQL?
        
        SELECT * FROM A _______ B ON A.KEY = B.KEY WHERE __________ = __________
Respuesta: 
  SELECT * FROM A ___LEFT JOIN TableB___ B ON A.KEY = B.KEY WHERE __B.key__ __IS NULL__

## A 

```{r}
###resuelva acá
parcial_anonimo <- readRDS("parcial_anonimo.rds")

#A. De los clientes que están en más de un país,¿cuál cree que es el más rentable y por qué?


#total de clientes:
parcial_anonimo %>% 
  select(Cliente) %>%
  summarise(total_cliente = n_distinct(Cliente)) 

#Clientes agrupados con el pais:
cliente_paises <- parcial_anonimo %>% 
  select(Cliente, Pais) %>%
  group_by(Cliente, Pais) %>%
  summarise(entrega = n()) %>%
  arrange(desc(Cliente))


```




## B

```{r}
###resuelva acá
#B. Estrategia de negocio ha decidido que ya no operará en aquellos territorios cuyas pérdidas sean "considerables". Bajo su criterio, ¿cuáles son estos territorios y por qué ya no debemos operar ahí?

# Se considerará un territorio con pérdidad considerables, aquellos que tengan el promedio de sus ventas por debajo de la media general. 
parcial_anonimo <- readRDS("parcial_anonimo.rds")
media_ventas <- parcial_anonimo %>%
                  select(Venta) %>%
                  summarise(ventas_promedio = mean(Venta))

Territorias_fuera <- parcial_anonimo %>%
                      select(Territorio, Venta) %>%
                      group_by(Territorio) %>%
                      summarise(promedio_territorio = mean(Venta)) %>%
                      filter(promedio_territorio < media_ventas[1,1])
library(DT)

DT::datatable(Territorias_fuera)
```

